【裁判字號】    95,上訴,275
【裁判日期】    950321
【裁判案由】    毒品危害防制條例
【裁判全文】
臺灣高等法院臺中分院刑事判決         95年度上訴字第275號
上  訴  人
即  被  告  甲○○
選任辯護人  楊振芳  律師
上列上訴人因毒品危害防制條例案件，不服臺灣彰化地方法院94
年度訴字第914號，中華民國94年11月22日第一審判決（起訴案
號：臺灣彰化地方法院檢察署94年度毒偵字第583號），提起上
訴，本院判決如下：
    主  文
上訴駁回。
    事  實
一、甲○○前因施用毒品案件，先後2次經觀察、勒戒後，均認
    無繼續施用毒品傾向，分別於88年8月2日、89年5月20日，
    以無繼續施用傾向執行完畢釋放，並分別由臺灣屏東地方法
    院檢察署檢察官以88年度偵緝字第233號、毒偵字第120 號
    及89年度毒偵字第641號為不起訴處分確定。甲○○猶未能
    戒除毒癮，於觀察、勒戒執行完畢釋放後五年內，復基於施
    用第一級毒品海洛因之犯意，於94年1月21日下午4時55 分
    許或其前96小時內某時點，在不詳處所，以不明方式，施用
    第一級毒品海洛因1次；甲○○另基於施用第二級毒品安非
    他命之概括犯意，自於94年1月中旬起，至94年11月5日止，
    連續在彰化縣埔心鄉○○路○段566號金陵汽車旅館（以下簡
    稱金陵汽車旅館）、彰化縣花壇鄉不詳處所、屏東縣內埔鄉
    ○○村○○路566號住處旁等地，連續施用第二級毒品安非
    他命多次。嗣於94年1月21日13時10分許，為警持搜索票至
    其彰化縣埔心鄉○○路○段566號金陵汽車旅館215 號甲○○
    之租屋處執行搜索後，在該址陽台處扣得甲○○所有之第1
    級毒品海洛因2包（毛重共約20.4公克、驗後淨重19.26公克
    ）、第2級毒品安非他命6包（毛重共約211.6 公克），並經
    警對甲○○採尿送驗後，而查獲上情。
二、案經彰化縣警察局田中分局移送臺灣彰化地方法院檢察署檢
    察官偵查起訴。
    理  由
一、（一）上開連續施用第2級毒品安非他命事實，業據被告沈
          政良於原審審理中坦承不諱，核與證人李明哲於警訊
          （參見警卷第25頁）及原審審理中指述情節相符，且
          被告甲○○為警查獲時所採尿液經警送驗，係呈安非
          他命陽性反應，此有被告尿液代號與真實姓名對照單
          、彰化縣衛生局94年1月31日煙檢字第940396號煙毒
          尿液檢驗成績書等，在卷可稽，被告此部分犯罪自白
          與事實相符，事證明確，被告連續施用第2級毒品安
          非他命犯行，洵堪認定。
    （二）訊據被告甲○○則矢口否認涉有前開施用第一級毒品
          海洛因之犯行，辯稱：伊確實未施用毒品；不知道為
          何驗尿複驗結果會呈陽性反應；且扣案之上開毒品均
          係證人李明哲所有云云。
          被告之辯護律師辯護要旨則為：
          本件公訴人指稱被告施用第一級毒品，係以詮昕科技
          股份有限公司94年4月30日編號00000000號濫用藥物
          尿液檢驗報告檢驗報告書；並以警察在金陵汽車旅館
          陽台處查獲第1級毒品海洛因2包（毛重共約20.4公克
          、驗後淨重19.26公克）等為憑。惟被告甲○○並無
          起訴書所指之施用第1級毒品海洛因的犯行，其理由
          如下：彰化縣衛生局尿液檢驗結果：只有甲基安非他
          命反應，雖被告所採尿液經送複驗結果，檢驗出嗎啡
          陽性反應，惟詮昕科技股份有限公司之尿液檢驗其使
          用之數值範圍，均在彰化縣衛生局檢驗之數值範圍內
          ，是詮昕科技股份有限公司之尿液檢驗結果不可採。
          且查獲的毒品均係證人李明哲所有，並由證人蔡定燐
          拿去陽台去的，業經證人丁美蓮、蔡定燐證述明確等
          語。
          經查：
          被告甲○○為警查獲當日，經警採取其尿液經送請
            彰化縣衛生局依免疫學分析法檢驗，雖其結果未檢
            出嗎啡反應，嗣經台灣彰化地方法院檢察署檢察官
            調取被告之尿液再送請詮昕科技股份有限公司以氣
            相層析質譜儀分析法即ＧＣ／ＭＳ檢驗，結果係呈
            嗎啡陽性反應，分別有彰化縣衛生局94年1月31日
            煙檢字第940396號煙毒尿液檢驗成績書、詮昕科技
            股份有限公司94年4月30日編號 00000000號濫用藥
            物尿液檢驗報告各一紙附卷可按；且前開送複驗檢
            體編號94保1768係編號Ｈ－032號尿液，經核均與
            卷附彰化縣警察局田分局於94年1月21日對被告採
            尿所制作之委託鑑驗尿液代號與真實姓名對照表之
            編號相符。又按單以免疫分析法檢驗尿液，有可能
            因交叉反應，而對服用幾種其他非煙毒或甲基安非
            他命藥物者之尿液產生偽陽性之反應或未檢出，至
            於使用氣相層析質譜儀分析法，則可完全排除偽陽
            性及未檢出之干擾，（法務部調查局85年9月26日
            85發技1字第85114952號函參照），況詮昕科技股
            份有限公司以氣相層析質譜儀分析法驗出之嗎啡反
            應數值係為303ng/ml，彰化縣衛生局依免疫學分析
            法檢驗出之嗎啡反應數值係為300ng/ml，即詮昕科
            技股份有限公司以氣相層析質譜儀分析法驗出之嗎
            啡反應數值較高而達嗎啡陽性反應，是辯護人所稱
            於數值範圍內亦有誤會。綜上所述，被告於查獲當
            日所採集之尿液，確有嗎啡反應，已至為明確。
          次按，一般可檢出施用海洛因之最長時限為4日，
            亦據行政院衛生署管制藥品管理局於91年9月23日
            以管檢字第109652號函釋在案；又海洛因係嗎啡經
            化學合成之半人工合成品，藥性倍於嗎啡，其經吸
            食或施打進入人體，藉人體解毒系統之代謝作用而
            分解成藥（毒）性較低之嗎啡，故於吸食或施打海
            洛因之煙毒嫌犯尿液中，可檢驗出嗎啡煙毒反應，
            而正常人如未施用第一級毒品，其尿水當無檢出嗎
            啡陽性反應之可能，再參諸目前施用第一級毒品者
            以施用海洛因較為常見，鴉片、嗎啡大部分係供醫
            學使用，直接施用者已甚少見等情，足徵被告確有
            於前揭為警採尿之前96小時內某時，施用海洛因一
            次無疑，被告空言否認此部分犯行，顯係事後卸責
            之詞，尚難採信。
          另被告雖辯稱警方採集尿液非其所有云云，惟查：
            被告同意警方採尿送驗，而在警方所提供之乾淨空
            瓶盛裝自己所排放之尿液後，並親自封瓶捺印等情
            ，業據被告於警詢時供述明確（參見警卷第7頁），
            並有被告捺指印之彰化縣警察局田中分局委託鑑驗
            尿液代號與真實姓名對照表號一份在卷可參，且證
            人即當日查獲本案並負責採尿製作尿液代號與真實
            姓名對照表之警員蔡志明於原審審理中亦到庭結證
            稱：「問：被告甲○○採尿的過程為何？答：我們
            在旁監視由被告甲○○排放，並當著被告甲○○的
            面將罐子封起來的。」等語明確，是證人蔡志明採
            尿之過程並無任何違法或錯誤之處可言，況原審將
            本件被告尿液送法務部調查局作尿液與被告唾液Ｄ
            ＮＡ比對，亦因尿液ＤＮＡ可能已腐敗而無法檢出
            比對，亦有該局94年9月6日調科肆字第0940040007
            0號鑑定通知書在卷可稽，故被告前揭所辯實不足
            採信。
          至為警於金陵汽車旅館陽台查扣黑色手抓包內之第
            一級毒品海洛因2包（毛重共約20.4公克、驗後淨
            重19.26公克）、第二級毒品安非他命6包（毛重共
            約211.6公克），被告甲○○否認為其所有，辯稱
            係證人李明哲所有，係從證人李明哲所開之出租汽
            車內拿上來云云。（原審94年11月8日審理筆錄參
            照）經查：
          1.證人李明哲於原審審理中具結證稱：在金陵汽車旅
            館陽台查獲之黑色手抓包不是他的，亦不知道係何
            人所有等語（原審94年11月8日審理筆錄參照）。
            被告甲○○自承該金陵汽車旅館215號房係伊與女
            友即證人丁美蓮所使用等語。
          2.被告辯稱：查扣黑色手抓包內之毒品，係從證人李
            明哲所駕之出租車子裡面將包包拿上去的，係與證
            人李明哲發生口角，伊氣不過就找他，將他的車子
            開走欲開還給車行，不要讓他使用車子，是伊自己
            拿車子鑰匙將車開走，伊將車子開走後，證人李明
            哲在伊被警察查獲之前，都沒有打電話給伊，並無
            找伊，伊也沒有與證人李明哲聯絡等語。（原審94
            年11月8日審理筆錄參照）然，黑色手抓包內查扣
            之第1級毒品海洛因多達毛重約20.4公克、第2級毒
            品安非他命更高達毛重共約211.6公克之多，揆之
            經驗法則，若該毒品確係證人李明哲所有，當被告
            擅自取走後，證人李明哲豈有不十萬火急找尋被告
            取回該毒品之理！被告上開所辯顯與經驗法則不符
            ，實非可採。
          3.又被告辯稱：該黑色手抓包係為警查獲時，證人蔡
            定燐害怕為警誤認，是將之自啡啡色斜背包內取出
            丟棄於陽台上云云。惟查，本案為警查獲時，現場
            業已查扣有之證人李明哲所有之啡啡色斜背包內之
            第一級毒品海洛因4.3公克、第二級毒品安非他命
            30公克，並為證人李明哲所坦承，而該啡啡色斜背
            包內復有證人李明哲之證件，據此，如若該黑色手
            抓包內毒品確非被告甲○○所有，渠等復決意將啡
            啡色斜背包留於現場為警查獲，衡情，被告等又何
            需獨將啡啡色斜背包內之黑色手抓包取出藏置於陽
            台上之理？
          4.另證人丁美蓮雖於警訊中供證：伊確定金陵汽車旅
            館215號房陽台上之黑色手抓包係自啡啡色斜背包
            內拿出，再由被告甲○○或證人蔡定燐丟出陽台；
            伊只知道該啡啡色斜背包係證人李明哲所有云云。
            （警卷第12頁參照）並於偵查中供稱：因為看過證
            人李明哲背那包包很多次，所以確認那包包係證人
            李明哲所有云云。（偵卷第11頁參照），惟查，現
            場查獲可背之啡啡色斜背包，本為證人李明哲所有
            ，除內有證人李明哲證件外，並經證人李明哲於審
            理中自承已如上述，是依證人丁美蓮於偵查中之供
            證，即證人丁美蓮亦無法確定現場陽台查獲之黑色
            手抓包係屬何人所有。是其上開證言實難為被告沈
            政良何有利之認定，況參酌證人丁美蓮係被告沈政
            良之女友之情，應認證人丁美蓮上開供證應非可採
            。
            又證人蔡定燐於警詢中供證：伊確定該黑色手抓包
            及金陵汽車旅館215號內所有之毒品均係證人李明
            哲所有云云。惟警員問及證人蔡定燐「如何」確定
            毒品係證人李明哲的，證人蔡定燐卻答非所問稱：
            伊確定云云。（警卷第18頁參照）而該黑色手抓包
            係證人蔡定燐藏置於金陵汽車旅館陽台上，業經被
            告甲○○於審理中供證明確，證人蔡定燐卻稱不知
            該黑色手抓包係何人放置於該陽台上（上開同警卷
            參照）；又證人蔡定燐於偵查中供稱：因為看過證
            人李明哲背那包包很多次，所以確定毒品係證人李
            明哲所有等語（偵卷第14頁參照），惟現場查獲可
            背之啡啡色斜背包，本為證人李明哲所有，除內有
            證人李明哲證件外，並經證人李明哲於審理中自承
            已如上述，是依證人蔡定燐於偵查中之供證，即證
            人蔡定燐亦無法確定現場陽台查獲之黑色手抓包係
            屬何人所有。據此，證人蔡定燐上開所供即非可採
            。
          綜上所述，本案於金陵汽車旅館陽台查扣黑色手抓包
          內之第一級毒品海洛因2包（毛重共約20.4公克、驗
          後淨重19.26公克）、第二級毒品安非他命6包（毛重
          共約211.6公克），應認係被告甲○○所有無疑！被
          告辯稱非其所有云云，亦非可採。
        被告甲○○前因施用毒品案件，先後2次經觀察、勒
          戒後，均認無繼續施用毒品傾向，分別於88年8月2日
          、89 年5月20日，以無繼續施用傾向執行完畢釋放，
          並分別由臺灣屏東地方法院檢察署檢察官以88年度偵
          緝字第233號、毒偵字第120號及89年度毒偵字第641
          號為不起訴處分確定等情，有臺灣彰化地方法院檢察
          署刑案資料查註紀錄表及臺灣高等法院被告全國前案
          紀錄表各一份在卷可參。
    此外，前開扣案之第一級毒品海洛因2包毛重共約20.4公克
    ，驗後淨重19.26公克，送驗結果確係海洛因，亦有法務部
    調查局94年5月17日調科壹字第140011488號鑑定通知書在卷
    可參，並有第二級毒品安非他命6包，毛重共約211.6公克，
    扣案足資為憑，綜上，本案事證己臻明確，被告甲○○於觀
    察、勒戒執行完畢釋放後，5年內再犯施用第一級毒品海洛
    因及非法持有上開第1級毒品海洛因第二級毒品安非他命之
    犯行，洵堪認定。
二、核被告甲○○所為，係犯毒品危害防制條例第10條第1項、
    第2項之罪。被告為供施用而持有第一級毒品海洛因、第二
    級毒品安非他命之低度行為，應為施用海洛因、安非他命之
    高度行為吸收，不另論罪。被告甲○○多次施用第二級毒品
    安非他命之犯行，時間密接、犯罪構成要件相同，顯係基於
    概括犯意為之，應依連續犯規定以一論處並加重其刑。另公
    訴人僅就被告甲○○於94年1月21日或前四日內某日，有施
    用第二級毒品安非他命之犯行提起公訴，未論及被告其餘多
    次施用第二級毒品安非他命之犯行，然檢察官就犯罪事實一
    部起訴者，其效力及於全部，本件上開被告其餘多次施用第
    二級毒品安非他命之犯行與公訴人起訴書所載經論罪部分之
    犯罪事實，具有連續犯之裁判上一罪關係，應為起訴效力所
    及，原審自應併予審究，併予敘明。原審依毒品危害防制條
    例第10條第1項、第2項、第18條第1項、刑法第11條前段、
    第56條、第51條第5款審酌被告甲○○持有之第1級毒品海洛
    因達毛重20.4公克、第二級毒品安非他命更高達毛重211.6
    公克，其數量均屬甚鉅，被告甲○○於為警查獲後，於偵查
    、審判中仍繼續施用第二級毒品安非他命，毫無悔改之意，
    及其犯罪之動機、目的、手段，犯罪時所受之刺激及其品性
    、生活狀況、智識程度、犯罪所生之損害，及犯罪後坦承施
    用第二級毒品安非他命之犯行，否認施用第一級毒品海洛因
    犯行，及公訴人之求刑，暨被告一再施用第一、第二級毒品
    ，足見之前之觀察勒戒效果有限，非以隔離方式恐無法收效
    等一切情狀，分別科處如原審主文所示之刑，並定其應執行
    刑，以示懲處。另扣案之第一級毒品海洛因2包（毛重共約
    20.4公克、驗後淨重19.26公克）、第二級毒品安非他命6
    包（毛重共約211.6公克），均係查獲之毒品，應依毒品危
    害防制條例第18條第1項前段，沒收銷燬之核無不合，被告
    上訴意旨仍爭執詮昕科技股份有限公司之尿液鑑定不正確云
    云，惟核公司之鑑定可採，原審又於理由中敘明，其認定核
    無違誤，被告上訴為無理由，應予駁回。
三、據上論斷，應依刑事訴訟法第368條，判決如主文。
本案經檢察官乙○○到庭執行職務。
中    華    民    國     95    年    3    月    21    日
                刑事第六庭  審判長法  官  李  文  雄
                                  法  官  邱  顯  祥
                                  法  官  劉  連  星
上列正本證明與原本無異。
施用第一級毒品罪得上訴。
施用第二級毒品罪部分不得上訴。
如不服本判決應於收受送達後十日內向本院提出上訴書狀，其未
敘述上訴之理由者並得於提起上訴後十日內向本院補提理由書（
均須按他造當事人之人數附繕本）。
                                  書記官  陳  秀  真
中    華    民    國    95    年    3     月    22    日
附錄：本案論罪科刑法條全文
毒品危害防制條例第10條
施用第一級毒品者，處6月以上5年以下有期徒刑。
施用第二級毒品者，處3年以下有期徒刑。
                                                      Ｆ


司法院資訊處製作；財團法人民間司法改革基金會備份。
